【裁判字號】    95,訴,3275
【裁判日期】    950518
【裁判案由】    返還信用卡消費貸款
【裁判全文】
臺灣臺北地方法院民事判決              95年度訴字第3275號
原      告  國泰世華商業銀行股份有限公司
法定代理人  甲○○
訴訟代理人  丙○○
被      告  乙○○
上列當事人間請求返還信用卡消費貸款事件，本院於民國九十五
年五月四日言詞辯論終結，判決如下：
    主    文
被告應給付原告新台幣陸拾萬壹仟柒佰拾陸元，及其中本金新
台幣伍拾捌萬肆仟伍佰玖拾伍元部分自民國九十五年三月十日起
至清償日止，按年息百分之一九點七計算之利息。
訴訟費用由被告負擔。
    事實及理由
一、本件依信用卡約定條款第二十六條前段約定，因本契約涉訟
    時，持卡人／商務卡申請人即被告並同意以台灣台北地方法
    院即本院為第一審管轄法院，本院就本件自有管轄權；又被
    告未於言詞辯論期日到場，核無民事訴訟法第386條所列各
    款情形，應依原告之聲請，由其一造辯論而為判決。
二、原告主張：（一）被告乙○○於民國92年11月17日與其成立
    信用卡使用契約，領用如附表編號1所示之信用卡使用，依
    約被告就使用系爭信用卡所生之債務，負全部給付責任，被
    告領用系爭信用卡後，即得於特約商店記帳消費，但依約定
    應於當期繳款截止日前向其全部清償，或以循環信用方式繳
    付最低應繳金額，逾期清償者，除喪失期限利益外，應另行
    給付按年息19.7%計算之利息。（二）被告另於93年1月27日
    簽立餘額代償申請書，由其於同年月28日以如附表編號2所
    示之代償卡代付被告於第三人荷蘭銀行之信用卡欠款，就該
    代償部分之利息及費用，計收方式係以代償後，前24個月內
    按月計收代償餘額1.1%計算之手續費（即前述期間內不計收
    利息），上述期間屆滿，則更以年息19.7%計收利息。（三
    ）被告另於93年5月5日與其成立如附表編號3所示之信用卡
    簡易通信貸款契約，向其貸款新台幣（下同）28萬元，約定
    分50期清償，依約每月應繳7,800元（含手續費2,200元），
    併入信用卡帳單中與信用卡消費帳款一同繳納。依約定條款
    第1條之約定，如未依約於繳款期限前繳款或未繳足月付金
    時，其得將未繳金額之本金部分，或經其主張視為到期之本
    金部分，按信用卡循環利率（年息19.7%）計算之利息，又
    依約定條款第4條、第5條約定，倘為延遲繳款經其主張暫停
    被告信用卡之權利時，即喪失期限利益，其債務視為全部到
    期。（四）被告另於94年3月25日與其成立如附表編號4所示
    之信用卡簡易通信貸款契約，向其貸款21萬元，按年息18.5
    %計算利息，約定分60期清償，依年金法按月計付本息，併
    入信用卡帳單中與信用卡消費帳款一同繳納。依約定條款第
    1條之約定，如未依約於繳款期限前繳款或未繳足月付金時
    ，其得將未繳金額之本金部分或經其主張視為到期之本金部
    分，按信用卡循環利率（年息19.7%）計算利息。另依約倘
    為延遲繳款經其主張暫停被告信用卡之權利時，除喪失期限
    利益外，視同全部到期。（五）被告原於93年5月5日與其成
    立如附表編號3所示之信用卡簡易通信貸款契約，向其貸款
    28萬元，嗣於94年3月30日就未清償部分尚餘40期，金額為
    22萬4,000元部分以如附表編號5所示之「感恩回饋專案」信
    用卡簡易通信貸款契約同意續約延展，約定分60期清償，按
    年息14.8%計算利息，採本利平均攤還方式按月計付本息，
    併入信用卡帳單中與信用卡消費帳款一同繳納。依約定條款
    第1條之約定，如未依約於繳款期限前繳款或未繳足月付金
    時，其得將未繳金額之本金部分或經其主張視為到期之本金
    部分，按信用卡循環利率（年息19.7%）計算利息。另依約
    倘為延遲繳款經其主張暫停被告信用卡之權利時，除喪失期
    限利益外，視同全部到期。詎被告乙○○至95年3月9日止，
    帳款尚餘60萬1,73 6元未按期繳付（含信用卡帳款金額12萬
    4,883元、簡易通信貸款帳款金額42萬8,303元及代償金額4
    萬8,550元），迭經催討無效，為此提起本件訴訟等語。並
    聲明：如主文第1項所示。
三、被告方面：被告未提出書狀作何聲明或陳述。
四、得心證之理由：
（一）原告主張之事實，已據其提出信用卡消費帳款債權明細報
      表、國泰世華銀行信用卡申請書、國泰世華銀行信用卡申
      請書暨代償信用卡申請書各1件、國泰世華銀行信用卡簡
      易通信貸款申請書2件、約定條款、世華銀行注意事項各1
      件、93年02月信用卡對帳單1件、信用卡--歷史帳單彙總
      查詢4件、客戶歸戶資料明細查詢、戶籍謄本及94年03月
      信用卡對帳單各1件等件為證，核屬相符，被告未於言詞
      辯論期日到場，亦未提出書狀作何聲明或陳述，堪信原告
      主張為真實。
（二）按持卡人依其與發卡機構所訂立之信用卡使用契約，取得
      使用信用卡向特約商店簽帳消費之資格，並對發卡機構承
      諾償付帳款，而發卡機構則負有代持卡人結帳，清償簽帳
      款項之義務。此種持卡人委託發卡機構付款之約定，具有
      委任契約之性質，倘持卡人選擇以循環信用方式繳款，就
      當期應償付之帳款僅繳付最低應繳金額，其餘應付款項由
      發卡機構先行墊付，持卡人則依約定給付循環利息者，又
      具有消費借貸契約之性質。稱消費借貸者，謂當事人一方
      移轉金錢或其他代替物之所有權於他方，而約定他方以種
      類、品質、數量相同之物返還之契約，當事人之一方對他
      方負金錢或其他代替物之給付義務而約定以之作為消費借
      貸之標的者，亦成立消費借貸；借用人應於約定期限內，
      返還與借用物種類、品質、數量相同之物，民法第474條
      、第478條前段分別定有明文。又遲延之債務，以支付金
      錢為標的者，債權人得請求依法定利率計算之遲延利息。
      但約定利率較高者，仍從其約定利率。同法第233條第1項
      亦有明定。查，被告乙○○既至95年3月9日止，帳款尚餘
      60萬1,736元未按期繳付（含信用卡帳款金額12萬4,883元
      、簡易通信貸款帳款金額42萬8,303元及代償金額4萬8,55
      0元），迭經原告催討無效，依約其全部債務並已視為到
      期，自應就上開信用卡消費款等欠款負一次全部清償之責
      。
（三）從而，原告依消費借貸及信用卡約定條款請求被告給付信
      用卡消費款60萬1,736元（含信用卡帳款金額12萬4,883元
      、簡易通信貸款帳款金額42萬8,303元及代償金額4萬8,55
      0元），及其中本金58萬4,595元部分自95年3月10日起至
      清償日止，按年息19.7%計算之利息，為有理由，應予准
      許。
五、訴訟費用負擔之依據：民事訴訟法第78條。
中    華    民    國    95    年    5     月    18    日
                民事第一庭    法      官  張明輝
以上正本係照原本作成
如對本判決上訴，須於判決送達後20日內向本院提出上訴狀
中    華    民    國    95    年    5     月    18    日
                              法院書記官  周其祥
附表：
編號
 1 Master      正卡  （卡號：0000000000000000,國泰世華銀
                       行）核卡日：92/11/17
 2 代償信用卡  正卡  （卡號：0000000000000000,國泰世華銀
                       行）核卡日：93/01/27
 3 信用卡簡易通信貸款（卡號：0000000000000000,國泰世華銀
                       行）核卡日：93/05/05
 4 信用卡簡易通信貸款（卡號：0000000000000000,國泰世華銀
                       行）核卡日：94/03/25
 5 信用卡簡易通信貸款（卡號：0000000000000000,國泰世華銀
                       行）核卡日：94/03/30


司法院資訊處製作；財團法人民間司法改革基金會備份。
